臺灣高等法院刑事判決
110年度上易字第702號
上  訴  人  臺灣新北地方檢察署檢察官
被      告  黃健晃


上列上訴人因被告竊盜案件，不服臺灣新北地方法院109年度審
易字第2824號，中華民國110年1月26日第一審判決（起訴案號：
臺灣新北地方檢察署109年度偵字第24270號、第30900號、第318
10號、第31974號、第32060號、第32254號、第32629號、第3310
1號、第33498號、第33887號、第34850號、第35519號、第35649
 號），提起上訴，本院判決如下：
    主  文
原判決關於告訴人葉依玲遭竊部分暨定應執行刑部分均撤銷。
黃健晃犯竊盜罪，累犯，處有期徒刑肆月，如易科罰金，以新臺
幣壹仟元折算壹日。未扣案之現金新臺幣伍萬元，於全部或一部
不能沒收或不宜執行沒收時，追徵其價額。
    犯罪事實
一、黃健晃基於意圖為自己不法所有之犯意，於民國109年7月15
    日上午4時30分許，在新北市○○區○○○路00號萊爾富便利超商
    重盈店，竊取店長葉依玲置於櫃臺上皮包內以信封袋包裝之
    現金新臺幣(下同)5萬元，得手後旋離去。嗣經葉依玲發覺
    遭竊後，報警處理，為警調閱現場監視器錄影畫面比對，始
    查悉上情。
二、案經葉依玲訴由新北市政府警察局三重分局報告臺灣新北地
    方檢察署檢察官偵查後提起公訴。
    理  由
壹、程序部分：
一、本院審判範圍：
    本件檢察官原起訴被告黃健晃竊盜共15件，業經原審判決有
    罪在案。檢察官僅對原判決關於告訴人葉依玲遭竊即如附表
    一編號11(起訴書編號11，臺灣新北地方檢察署109年度偵字
    第33887號部分)所示部分不服提起上訴，被告黃健晃並未上
    訴，原判決附表一編號1至10、12至15部分均已告確定。故
    本件審理範圍限於原判決關於附表一編號11部分，合先說明
二、證據能力之說明：
　　本院援引之下列證據資料（包含供述證據、文書證據等），
    並無證據證明係公務員違背法定程序所取得。又檢察官、被
    告黃健晃於原審準備程序、審理時及本院審理時，對原審及
    本院所提示之被告以外之人審判外之供述，包括供述證據、
    文書證據等證據，就證據能力均未表示爭執，且迄言詞辯論
    終結前並未聲明異議，亦無顯有不可信之情況與不得作為證
    據之情形，本院審酌上開證據資料製作時之情況，尚無違法
    不當及證明力明顯過低之瑕疵，認為以之作為證據應屬適當
    ，是依刑事訴訟法第159條至第159條之5規定，本院所引用
    供述證據及文書證據均有證據能力。
貳、實體部分：
一、事實之認定：　　　　
    上開犯罪事實，業據被告黃健晃於原審及本院審理時坦承不
    諱(見原審卷264頁、本院卷第174、176、177頁)，核與告訴
    人葉依玲於警詢時之指述情節相符(見109年度偵字第33887
    號第11至13頁)，且有現場監視器錄影畫面翻拍照片（見109
     年度偵字第33887號卷第17至23頁）在卷可稽，足認被告出
    於任意性之自白核與事實相符，可以採信。本件事證明確，
    被告之竊盜犯行，洵堪認定，應依法論科。
二、論罪之說明：
  ㈠核被告所為，係犯刑法第320條第1項之竊盜罪。
　㈡被告前因竊盜、施用毒品等案件，先後經各法院判處罪刑確
    定，並分別經臺灣新北地方法院以106年度聲字第676號裁定
    定應執行有期徒刑1年9月，以107年度聲字第1439號裁定定
    應執行有期徒刑1年8月，於105年7月21日入監執行並接續執
    行，於108年11月12日徒刑執行完畢（另接續他案執行拘役
    ，迄109年1月6日出監），有本院被告前案紀錄表及該2 件
    裁定在卷可稽。被告於有期徒刑執行完畢5年內，故意再犯
    本件竊盜犯行，為累犯，考量其有多次竊盜案件，而經法院
    論罪科刑之個案情節，顯見其有一再觸犯同類犯罪之特別惡
    性，以及對刑罰反應力較為薄弱之情狀，並參酌司法院大法
    官會議解釋第775號解釋意旨，認就其本件各該竊盜犯行加
    重最低本刑，並無罪刑不相當之情形，應依刑法第47條第1
    項規定加重其刑。
三、撤銷原判決即關於告訴人葉依玲遭竊部分(即原判決附表一
    編號11部分)之理由及科刑審酌事項：
  ㈠原審就此部分據以論罪科刑，固非無見，惟按刑之量定，係
    實體法上賦予法院得為自由裁量之事項，量刑以行為人之行
    為罪責為基礎，並斟酌刑法第57條各款所列情狀，在法定刑
    度內，酌量科刑；再按法律上屬於自由裁量之事項，並非概
    無法律性之拘束，自由裁量係於法律一定之外部性界限內（
    以定執行刑言，即不得違反刑法第51條之規定）使法官具體
    選擇以為適當之處理，因此在裁量時必須符合所適用法規之
    目的，即須受比例原則、公平正義原則等規範，謹守法律秩
    序之理念，體察法律之規範目的，使其結果實質正當，合於
    自由裁量之內部性界限，而定應執行之刑，亦屬自由裁量之
    範圍，其應受此項內部性界限之拘束，要屬當然，最高法院
    80年台非字第476號判例、96年度台上字第7583號判決意旨
    足供參考。本院認被告黃健晃在便利超商之公開場所竊取告
    訴人葉依玲所有、置於櫃臺上皮包內以信封袋包裝之現金5
    萬元，迄今仍未賠償被害人葉依玲，參諸被告有數十件竊盜
    前科，且於本件構成累犯，原審卻就僅量處罰金刑8萬元，
    罪刑顯不相當，於法不當。檢察官循告訴人葉依玲之請求，
    執此為由以原判決量刑過輕為由，指摘原判決不當，為有理
    由，自應由本院將原判決關於此部分暨定執行刑部分予以撤
    銷改判。
  ㈡爰審酌被告有多次竊盜前科(見卷附本院被告前案紀錄表及檢
    察官提出之全國刑案資料查註表)，且係具備一般智識程度
    及社會歷練之中年人，對於不得以竊盜等非法方式侵害他人
    財物之情，自當瞭然於胸，其不思付出自身勞力或技藝，循
    合法、正當之途徑取得生活所需之錢財，竟恣意實行本件竊
    盜犯行，造成被害人財產受有損害，所竊財物為現金5萬元
    ，迄今仍未賠償告訴人損害，實應非難，惟其犯罪後坦承犯
    行，兼衡其犯罪之動機、目的係一時貪利、手段、國中肄業
    之教育程度、未婚，原從事清潔工、打零工、日薪5百至6 
    百元之家庭經濟與生活狀況等一切情狀，量處如主文第2項
    所示之刑，並諭知易科罰金之折算標準。
  ㈢沒收之說明：
　1.按犯罪所得，屬於犯罪行為人者，沒收之；又犯罪所得已實
    際合法發還被害人者，不予宣告沒收或追徵，刑法第38條之
    1第1項前段、第5項分別定有明文。
　2.被告就附表一編號11所竊得之現金5萬元，為被告之犯罪所
    得，且未扣案，應依刑法第38條之1第1項前段及第3項規定
    宣告沒收，如全部或一部不能沒收或不宜執行沒收時，追徵
    其價額。
  ㈣檢察官於本院審理時主張應對被告諭知強制工作，然：
　1.按「18歲以上之竊盜犯、贓物犯，有犯罪之習慣者，得於刑
    之執行前，令入勞動場所強制工作。」竊盜犯贓物犯保安處
    分條例第3條第1項固定有明文；而保安處分係針對受處分人
    將來之危險性所為之處置，以達教化、治療之目的，為刑罰
    之補充制度。我國現行刑法採刑罰與保安處分雙軌制，係在
    維持行為責任之刑罰原則下，為協助行為人再社會化之功能
    ，以及改善行為人潛在之危險性格，期能達成根治犯罪原因
    、預防犯罪之特別目的。是保安處分中之強制工作，旨在對
    嚴重職業性犯罪及欠缺正確工作觀念或無正常工作因而犯罪
    者，強制其從事勞動，學習一技之長及正確之謀生觀念，使
    其日後重返社會，能適應社會生活，係本於保安處分應受比
    例原則之規範，使保安處分之宣告，與行為人所為行為之嚴
    重性、行為人所表現之危險性及對於行為人未來行為之期待
    性相當之意旨而制定，而由法院視行為人之危險性格，決定
    應否令入勞動處所強制工作，以達預防之目的，為維人權，
    自應從嚴審核。
　2.本件被告雖有數十件竊盜前科，經法院判決入監執行，出監
    後仍有再犯竊盜之紀錄，於本件亦構成累犯，惟本院審理範
    圍僅限於檢察官上訴部分，即被告於109年7月15日上午4 時
    30分許，在新北市○○區○○○路00號萊爾富便利超商重盈店，
    竊取告訴人葉依玲置於櫃臺上皮包內以信封袋包裝之現金5
    萬元部分，考量保安處分亦應受比例原則之規範，本院認就
    本院審理範圍被告僅犯1件竊盜罪，如對被告宣告強制工作
    ，不合比例原則，爰不為強制工作之宣告。故檢察官之聲請
    ，即屬無據，併予說明。
據上論斷，應依刑事訴訟法第369條第1項前段、第364條、第299
 條第1項前段，刑法第320條第1項、第47條第1項、第41條第1項
、第38條之1第1項前段、第3項，刑法施行法第1條之1，判決如
主文。
本案經檢察官廖先志偵查起訴，檢察官陳炎辰上訴，檢察官張秋
雲到庭執行職務。
中　　華　　民　　國　　110 　年　　4 　　月　　28　　日
　　　　　　　　　刑事第十七庭  審判長法　官  鄭水銓
　　　　　　　　　　　　　　　　　　  法　官  李世華
　　　　　　　　　　　　　　　　　　  法　官  黃雅芬
以上正本證明與原本無異。
不得上訴。
                                      書記官  鄭雅云
中　　華　　民　　國　　110 　年　　4 　　月　　28　　日
附錄：本案論罪科刑法條全文　　　　　　　　　　　　　　　
中華民國刑法第320 條：
意圖為自己或第三人不法之所有，而竊取他人之動產者，為竊盜
罪，處5 年以下有期徒刑、拘役或50 萬元以下罰金。
意圖為自己或第三人不法之利益，而竊佔他人之不動產者，依前
項之規定處斷。
前二項之未遂犯罰之。